臺灣苗栗地方法院民事小額判決
110年度苗小字第634號
原      告  新光產物保險股份有限公司

法定代理人  吳昕紘  
訴訟代理人  黃家宏  

被      告  謝祥堯  

上列當事人間請求侵權行為損害賠償事件，本院於民國110年9月
22日言詞辯論終結，判決如下：
    主      文
被告應給付原告新臺幣26,654元，及自民國110年7月16日起至清
償日止，按年息5%計算之利息。
原告其餘之訴駁回。
訴訟費用新臺幣1,000元由被告負擔新臺幣958元，餘由原告負擔
。
本判決原告勝訴部分得假執行。
　　事實及理由
壹、程序方面：
　　被告經合法通知，未於言詞辯論期日到場，核無民事訴訟法
    第386條各款所列情形，爰依原告之聲請，由其一造辯論而
    為判決。
貳、實體方面：
一、原告起訴主張略以：
（一）被告於民國109年11月12日17時許，駕駛車牌號碼0000-00
      號自用小客車，行經苗栗縣銅鑼鄉台72線19.5公里處，因
      未保持行車安全間距，不慎撞及前方由訴外人吳鳳珠（下
      稱吳鳳珠）所有並駕駛車牌號碼000-0000號自用小客車（
      下稱系爭車輛），致系爭車輛受損，系爭車輛經送桃苗汽
      車股份有限公司苗栗服務廠（下稱桃苗汽車公司）修理，
      修復費用共計新臺幣（下同）27,805元（工資10,543元、
      烤漆9,779元、零件7,483元）。經吳鳳珠即被保險人向原
      告辦理出險，原告已悉數賠付被保險人，依保險法第53條
      之規定取得代位被保險人對被告之損害賠償請求權。
（二）本件事故係因被告未保持安全距離所致，依民法第184條
      第1項前段、第191條之2規定，被告應負損害賠償責任。
      爰依保險代位及侵權行為之法律關係提起本件訴訟。並聲
      明：被告應給付原告27,805元，及自起訴狀繕本送達被告
      翌日起至清償日止，按年息5%計算之利息。
二、被告則未於言詞辯論期日到場，亦未提出準備書狀作何聲明
    或陳述。 
三、得心證之理由：
（一）原告主張前揭事實，業據其提出系爭車輛行車執照、車損
      照片、苗栗分局車禍處理小組道路交通事故當事人登記聯
      單、苗栗縣警察局道路交通事故初步分析研判表、道路交
      通事故現場圖、新光產物保險車險保單查詢列印表、桃苗
      汽車公司估價單暨電子發票證明聯、代位求償同意書（車
      體險）等件為證（見本院卷第17至33頁）。且有苗栗縣警
      察局苗栗分局110年8月9日栗警五字第1100022522號函覆
      本院之苗栗縣警察局苗栗分局道路交通事故現場圖、A3類
      道路交通事故調查紀錄表、苗栗縣警察局舉發違反道路交
      通管理事件通知單、道路交通事故現場及車損照片等件為
      證（見本院卷第41至56頁）。經本院審酌調查前揭證據之
      結果，堪認原告前揭主張為真實。
（二）按因故意或過失，不法侵害他人之權利者，負損害賠償責
      任；汽車、機車或其他非依軌道行駛之動力車輛，在使用
      中加損害於他人者，駕駛人應賠償因此所生之損害，民法
      第184條第1項、第191條之2本文分別定有明文。又汽車在
      同一車道行駛時，除擬超越前車外，後車與前車之間應保
      持隨時可以煞停之距離；汽車行駛時，駕駛人應注意車前
      狀況及兩車並行之間隔，並隨時採取必要之安全措施，道
      路交通安全規則第94條第1、3項亦有明定。查吳鳳珠於警
      詢陳稱：伊駕駛系爭車輛沿銅鑼鄉台72線南往北外側車道
      行駛，行經事故地點時，突遭被告駕駛之車輛自後方碰撞
      ；事故發生後其與被告立即將車輛駛往路邊並報警，據被
      告稱他原本要向左變換車道並超越系爭車輛，但有其他車
      輛出現導致無法變換車道，雖剎車仍與系爭車輛發生碰撞
      等語，有吳鳳珠之A3類道路交通事故調查紀錄表及道路交
      通事故現場圖等在卷可稽（見本院卷第45、43頁）。且被
      告因未依規定保持前後車距離之違規行為，由到場處理本
      件事故之員警依道路交通管理處罰條例第58條第1款規定
      處以罰鍰，亦有苗栗縣警察局舉發違反道路交通管理事件
      通知單可憑（見本院卷第47頁）。本院綜合吳鳳珠所述及
      上開交通事故資料，足認兩車係於同一車道行駛，系爭車
      輛為前車，被告車輛為後車，被告變換車道時應注意車前
      狀況並與前車保持安全距離，惟被告未保持適當安全間距
      ，致撞擊前方之系爭車輛，肇致本件車禍事故，自應負全
      部過失責任，依前開規定，被告應就系爭車輛之損害負賠
      償之責。
（三）次按不法毀損他人之物者，被害人得請求賠償其物因毀損
      所減少之價額，民法第196條亦有明定。又請求賠償物被
      毀損所減少之價值，得以修復費用為估定標準，但以必要
      者為限，例如修理材料費以新品換舊品應予折舊（最高法
      院77年第9次民事庭會議決議參照）。查系爭車輛因前述
      事故受損經修繕後，計支出修理費用27,805元（工資10,5
      43元、烤漆9,779元、零件7,483元），有桃苗汽車公司出
      具之估價單為證（見本院卷第31至32頁），堪以採信。又
      系爭車輛於109年6月（未載明日以該月15日計，民法第12
      4條第2項後段參照）出廠，有系爭車輛行車執照1份在卷
      可稽（見本院卷第17頁），至事故發生時，即109年11月1
      2日止，約使用4月又28日，依前揭說明，零件7,483元部
      分應予折舊，方屬公允。又依營利事業所得稅查核準則第
      95條第6項規定：「固定資產提列折舊採用定率遞減法者
      ，以1年為計算單位，其使用期間未滿1年者，按實際使用
      之月數相當於全年之比例計算之，不滿1月者，以1月計」
      ，依此方法計算，系爭車輛實際使用月數應以5月計。而
      依行政院所頒「固定資產耐用年數表」及「固定資產折舊
      率表」規定，自用小客車之耐用年數為5年，依定率遞減
      法每年折舊千分之369計算，則原告支出之零件費用7,483
      元，因已使用5月，扣除折舊後之零件費用估定為6,332元
      【計算式：7,483×0.369×5/12=1,151；7,483-1,151=6,33
      2，小數點以下四捨五入】，應認為屬必要之修復費用。
      故原告請求零件6,332元，加上支出不必折舊工資10,543
      元與烤漆9,779元，合計必要修復費用為26,654元【計算
      式：6,332+10,543+9,779=26,654】，即屬有據；逾此範
      圍之請求，則屬無據，不應准許。
（四）再按被保險人因保險人應負保險責任之損失發生，而對第
      三人有損害賠償請求權者，保險人得於給付保險金後代位
      行使被保險人對於第三人之請求權，保險法第53條第1項
      前段定有明文。又此項法定代位權之行使，有債權移轉之
      效果，故於保險人給付賠償金額後，被保險人對於第三人
      之請求權即移轉於保險人；另損害賠償祇應填補被害人實
      際損害，保險人代位被害人請求損害賠償時，依保險法第
      53條第1項規定，如其損害額超過或等於保險人已給付之
      賠償金額，固得就其賠償之範圍，代位請求賠償，如其損
      害額小於保險人已給付之賠償金額，則保險人所得代位請
      求者，應祇以該損害額為限（最高法院69年度台上字第92
      3號判決、65年台上字第2908號判例要旨參照）。查原告
      業已依保險契約之約定賠付系爭車輛之修理費用，而系爭
      車輛之必要修復費用為26,654元等情，已如前述。揆諸前
      開說明，原告自得代位行使被保險人對被告之損害賠償請
      求權，惟其所得代位被保險人向被告請求之損害額，應以
      必要修復費用即26,654元為限。
（五）末按給付無確定期限者，債務人於債權人得請求給付，經
      其催告而未為給付，自受催告時起，負遲延責任；其經債
      權人起訴而送達訴狀，或依督促程序送達支付命令，或為
      其他相類之行為者，與催告有同一之效力；前項催告定有
      期限者，債務人自期限屆滿時起負遲延責任；又遲延之債
      務，以支付金錢為標的者，債權人得請求依法定利率計算
      之遲延利息；應付利息之債務，其利率未經約定，亦無法
      律可據者，週年利率為5%，民法第229條第2項、第233條
      第1項前段、第203條定有明文。查原告得請求被告賠償之
      前揭金額，未據原告主張定有給付之期限，則原告請求自
      起訴狀繕本送達被告之翌日即110年7月16日（見本院卷第
      39頁，已於110年7月15日送達被告之送達證書）起至清償
      日止，按年息5%計算之利息，並未逾上開規定之範圍，自
      無不合。
　四、綜上所述，原告依保險代位及侵權行為之法律關係，訴請
      被告給付26,654元，及自110年7月16日起至清償日止，按
      年息5%計算之利息，為有理由，應予准許；逾此範圍之請
      求，為無理由，應予駁回。又本件係依小額訴訟程序所為
      被告敗訴之判決，依民事訴訟法第436條之20規定，應依
      職權宣告假執行。
　五、本件事證已臻明確，原告其餘攻擊防禦方法及所提出之各
      項證據資料，核與判決結果不生影響，爰不逐一論列，併
      此敘明。
據上論結，原告之訴為一部有理由、一部無理由，爰依民事訴訟
法第385條第1項前段、第79條前段、第436條之20，判決如主文
。
中　　華　　民　　國　　110 　年　　10　　月　　6 　　日
               苗栗簡易庭法　官　陳秋錦
以上正本係照原本作成。
如不服本判決，應於判決送達後20日內，以判決違背法令為理由
，向本院提出上訴狀並表明上訴理由，及須按他造當事人之人數
附繕本。如委任律師提起上訴者，應一併繳納上訴審裁判費。
上訴理由應表明：
  一、原判決所違背之法令及其具體內容，
  二、依訴訟資料可認為原判決有違背法令之具體事實。
如未表明上訴理由者，應於上訴後20日內向本院提出上訴理由。
當事人如對本件訴訟內容有所疑義，得聲請閱卷。
                         書記官　張智揚
中　　華　　民　　國　　110 　年　　10　　月　　6 　　日